臺灣臺中地方法院刑事判決
111年度易字第2030號
公  訴  人  臺灣臺中地方檢察署檢察官
被      告  陳家豪



上列被告因違反毒品危害防制條例案件，經檢察官提起公訴（11
1年度毒偵字第1584號、111年度毒偵字第1848號），因被告於準
備程序中就被訴事實為有罪之陳述，本院合議庭裁定由受命法官
獨任進行簡式審判程序，判決如下:
    主    文
乙○○犯施用第二級毒品罪，累犯，處有期徒刑肆月，如易科罰金
，以新臺幣壹仟元折算壹日；又犯施用第二級毒品罪，累犯，處
有期徒刑參月，如易科罰金，以新臺幣壹仟元折算壹日。應執行
有期徒刑陸月，如易科罰金，以新臺幣壹仟元折算壹日。
扣案之第二級毒品甲基安非他命參包（驗餘淨重：零點參捌伍伍
公克、零點壹柒陸貳公克、壹點肆肆陸伍公克，及外包裝參只）
均沒收銷燬之；另扣案之吸食器參組，均沒收之。
    犯罪事實
一、乙○○基於施用第二級毒品甲基安非他命之犯意，分別為以下
    行為：
  ㈠於民國111年4月10日晚上10時許，在臺中市南屯區大墩六街
    路邊車上，以將第二級毒品甲基安非他命置於吸食器內燒烤
    後吸食煙霧之方式，施用第二級毒品甲基安非他命1次。嗣
    於同年月11日中午12時25分許，因另案為警持搜索票至乙○○
    位於臺中市西屯區臺灣大道2段***號*樓之**居處搜索，乙○
    ○在上址地下室，於有偵查犯罪權限之員警尚未發覺其上開
    犯行前，主動提出隨身包包內第二級毒品甲基安非他命1包
    （驗餘淨重：0.3855公克）及透明吸食器1組予警方查扣，
    嗣於上址居處內，扣得第二級毒品甲基安非他命1包（驗餘
    淨重：0.1762公克）、非屬毒品危害防制條例列管之粉末1
    包、紫色吸食器1組等物。乙○○嗣於警詢中，向員警坦承前
    述施用第二級毒品甲基安非他命之行為，經警徵得其同意採
    集尿液送驗，結果安非他命、甲基安非他命均呈陽性反應，
    因而查獲上情。
  ㈡於111年5月22日晚上9時許，在上址居處，以將第二級毒品甲
    基安非他命置於玻璃球上燒烤後吸食煙霧之方式，施用第二
    級毒品甲基安非他命1次。嗣於同年月23日上午11時55分許
    ，為警持搜索票至上址居處搜索，當場扣得第二級毒品甲基
    安非他命1包（驗餘淨重：1.4465公克）、吸食器1組及含第
    三級毒品氯甲基卡西酮及第四級毒品氯二甲基卡西酮之咖啡
    包5包（共淨重：17.9001公克，純質淨重：0.4654公克），
    經警徵得乙○○同意採集尿液送驗，結果呈安非他命及甲基安
    非他命陽性反應，而查悉上情。
二、案經苗栗縣警察局刑事警察大隊、臺中市政府警察局第二分
    局報告臺灣臺中地方檢察署檢察官偵查起訴。
    理    由
一、上開犯罪事實，業據被告乙○○於警詢、偵查、本院準備程序
    及審理時坦承不諱【見111年度毒偵字第1584號卷（下稱第1
    584號毒偵卷）第45至50頁、第123至125頁，111年度毒偵字
    第1848號卷（下稱第1848號毒偵卷）第51至59頁、第149至1
    55頁，本院卷第85頁、第92頁】，並有自願受搜索同意書、
    苗栗縣警察局搜索扣押筆錄、勘察採證同意書、苗栗縣警察
    局偵辦違反毒品危害防制條例案件尿液鑑驗代碼對照表、刑
    案蒐證相片、中山醫學大學附設醫院檢驗科藥物檢測中心尿
    液檢驗報告、衛生福利部草屯療養院草療鑑字第1110500079
    號鑑驗書各1份（見第1584號毒偵卷第55至61頁、第85頁、
    第87頁、第97至103頁，110年度核交字第2030號卷第9頁、
    第23頁）、臺中市政府警察局第二分局搜索扣押筆錄、扣押
    物品目錄表、偵辦毒品案現場照片、臺中市政府警察局第二
    分局委託檢驗尿液代號、真實姓名對照表、採集尿液（送驗
    ）採證同意書、欣生生物科技股份有限公司濫用藥物尿液檢
    驗報告、偵辦刑案職務報告、本院搜索票、衛生福利部草屯
    療養院草療鑑字第0000000000號鑑驗書各1紙及現場查獲照
    片等資料（見第1848號毒偵卷第69至73頁、第77至79頁、第
    117頁、第119頁、第169頁、第187頁）在卷可稽，足認被告
    任意性之自白，與事實相符，應堪採信。綜上，本案事證已
    臻明確，被告前開2次施用毒品之犯行，均堪認定，應依法
    論科。
二、論罪科刑：
  ㈠按觀察、勒戒或強制戒治執行完畢釋放後，3年內再犯第10條
    之罪者，檢察官或少年法院（地方法院少年法庭）應依法追
    訴或裁定交付審理，毒品危害防制條例第23條第2項定有明
    文。被告前於109年間，因施用毒品案件，經本院以110年度
    毒聲字第212號裁定送觀察、勒戒後，因認無繼續施用毒品
    傾向，於111年2月25日執行完畢釋放，並經臺灣臺中地方檢
    察署檢察官以111年度毒偵緝字第72、73號為不起訴處分確
    定，有臺灣高等法院被告前案紀錄表在卷可稽。是被告於前
    揭觀察、勒戒執行完畢釋放後3年內，再犯本案施用第二級
    毒品犯行，依前揭規定，自應依法追訴處罰。
  ㈡核被告所為，均係犯毒品危害防制條例第10條第2項之施用第
    二級毒品罪，共2罪。被告為供己施用而分別於施用前持有
    第二級毒品之低度行為，分別為其施用第二級毒品之高度行
    為所吸收，均不另論罪。
  ㈢被告前開2次犯行，時間明顯有別，足見其犯意各別，行為互
    殊，應予分論併罰。
  ㈣刑之加重事由：
　　被告前於108年間，因違反毒品危害防制條例案件，分別經
    本院以⑴108年度簡字第1060號判決判處有期徒刑6月確定、⑵
    109年度易字第175號判決判處有期徒刑6月確定，上開2案復
    經本院以109度年聲字第1441號裁定應執行有期徒刑8月確定
    ，嗣於109年7月16日易科罰金執行完畢；⑶復於109年間，因
    違反毒品危害防制條例案件，經本院以109年度中簡字第165
    9號判決判處有期徒刑5月確定，於109年10月5日易科罰金執
    行完畢等情，業據檢察官於起訴書載明此一構成累犯之事實
    及應依法加重之理由說明，且經公訴檢察官於本院審理時加
    以主張及論告，復有被告之刑案資料查註紀錄表、臺灣高等
    法院被告前案紀錄表在卷可參，被告於受上開有期徒刑執行
    完畢後，5年以內故意再犯本件有期徒刑以上之罪，為累犯
    。又參照司法院大法官釋字第775號解釋意旨，本院審酌被
    告前開所犯第⑵、⑶案，核與本案罪質、罪名均屬相同，足見
    其非一時失慮、偶然之犯罪，甚且相同類型之犯罪，一犯再
    犯，足徵行為人有其特別惡性，且對刑罰之反應力顯然薄弱
    ，故本院認依刑法第47條第1項之規定加重其刑，並未使被
    告所受刑罰超過其所應負擔之罪責，爰就被告所犯2罪，均
    依法加重其刑。
  ㈤刑之減輕事由：
　⒈按對於未發覺之罪自首而受裁判者，得減輕其刑。刑法第62
    條前段定有明文。又刑法第62條之所謂發覺，係指有偵查犯
    罪職權之公務員已知悉犯罪事實與犯罪之人而言，而所謂知
    悉，固不以確知其為犯罪之人為必要，但必其犯罪事實，確
    實存在，且為該管公務員所確知，始屬相當。刑法第62條所
    謂發覺，固非以有偵查犯罪權之機關或人員確知其人犯罪無
    誤為必要，而於對其發生嫌疑時，即得謂為已發覺；但此項
    對犯人之嫌疑，仍須有確切之根據得為合理之可疑者，始足
    當之，若單純主觀上之懷疑，要不得謂已發生嫌疑。犯人在
    犯罪未發覺之前，向該管公務員告知其犯罪，而不逃避接受
    裁判，即與刑法第62條規定自首之條件相符，不以言明「自
    首」並「願受裁判」為必要。經查，犯罪事實一、㈠查獲過
    程，係員警因另案持搜索票前往被告居住地搜索，在該址地
    下室遇見被告，被告為警盤查時，即主動提出隨身包包內之
    第二級毒品1包及吸食器1組予警方查扣，並於警詢中向員警
    坦認其有本件施用第二級毒品之犯行等情，有苗栗縣警察局
    刑警大隊違反毒品危害防制條例自首情形紀錄表在卷可稽（
    見第1584號毒偵卷第83頁），故被告為警盤查時，員警對於
    被告施用第二級毒品之犯行顯無任何確切之根據得為合理之
    懷疑，足認被告就此部分施用第二級毒品之犯行，係在未經
    他人發覺前，主動向有偵查權限之員警申告犯罪並接受裁判
    ，核與自首要件相符，應依刑法第62條前段規定減輕其刑，
    並與上開加重事由，依法先加後減之。
　⒉另按毒品危害防制條例第17條第1項規定：「犯第四條至第八
    條、第十條或第十一條之罪，供出毒品來源，因而查獲其他
    正犯或共犯者，減輕或免除其刑。」查被告於警詢及偵查中
    供稱：犯罪事實一、㈡所示犯行之毒品來源，係於111年4月2
    9日以新臺幣（下同）4千元向通訊軟體微信暱稱「中部打擊
    犯罪中心（反）」之陳智凱購買，並提供向陳智凱購買毒品
    之地址供警方調查，嗣經警方蒐證調查後，移請臺灣臺中地
    方檢察署檢察官偵查起訴在案，有被告111年5月23日之警詢
    筆錄及偵查筆錄（見第1848號毒偵卷第51至59頁、第149至1
    54頁）、臺灣臺中地方檢察署111年11月1日中檢永金定111
    毒偵1848字第182312號函檢送臺中市政府警察局刑事警察大
    隊偵六隊之職務報告及臺灣臺中地方檢察署111年度偵字第2
    2854號起訴書在卷可憑（見本院卷第65至67頁），是就被告
    此部分施用第二級毒品之犯行，自應依毒品危害防制條例第
    17條第1項之規定減輕其刑，並與上開加重事由，依法先加
    後減之。另就犯罪事實一、㈠部分，被告供稱係向臺中市水
    湳菜市場某魚販購買，惟並無法提供年籍資料及相關資料，
    故並無查獲上手之情，亦有苗栗縣警察局刑事警察大隊111
    年10月24日職務報告附卷可查（見本院卷第61頁），自無從
    適用前揭規定減輕其刑，附此敘明。
  ㈥爰以行為人之責任為基礎，審酌被告已有多次施用毒品前科
    （累犯部分未重複評價），且因毒品危害防制條例修正，再
    次執行毒品之觀察、勒戒，詎猶未能戒除毒癮，仍無視於毒
    品對於自身健康之戕害及國家對於杜絕毒品犯罪之禁令，再
    為本案施用毒品犯行，足見被告戒絕毒癮之意志不堅，所為
    實非可取；然衡酌施用毒品係屬自戕行為，對他人之法益尚
    無明顯、直接之實害，兼衡以其犯後坦承犯行，態度尚可，
    及於本院準備程序中自陳之教育智識程度及家庭經濟生活狀
    況（見本院卷第92頁）等一切情狀，分別量處如主文所示之
    刑，並諭知易科罰金折算標準，暨合併定其應執行之刑及諭
    知易科罰金之折算標準如主文所示。
三、沒收部分：
  ㈠按查獲之第一、二級毒品，不問屬於犯罪行為人與否，均沒
    收銷燬之，毒品危害防制條例第18條第1項定有明文。查，
    扣案之晶體3包（驗餘淨重：0.3855公克、0.1762公克、1.4
    465公克），經送驗後，均檢驗出第二級毒品甲基安非他命
    之成分，有衛生福利部草屯療養院草療鑑字第1110500079號
    鑑驗書、第0000000000號鑑驗書附卷可查，均應依前揭規定
    宣告沒收銷燬之；又用以直接包裝上開毒品之外包裝袋3只
    ，因其內所殘留之毒品難以析離，且無析離之實益與必要，
    自應視為毒品之一部分，併予宣告沒收銷燬。另因鑑驗而耗
    用之毒品部分，既已滅失，毋庸再為沒收銷燬之宣告，附此
    敘明。
  ㈡供犯罪所用之物，屬於犯罪行為人者，得沒收之，刑法第38
    條第2項前段定有明文。扣案之吸食器3組，均為被告所有，
    且分別為供本案2次施用毒品所用之物，業據被告供明在卷
    （見本院卷第85頁），爰依前揭規定宣告沒收。
據上論斷，應依刑事訴訟法第273條之1第1項、第299條第1項前
段，毒品危害防制條例第10條第2項、第17條第1項、第18條第1
項前段，刑法第11條、第47條第1項、第62條前段、第41條第1項
前段、第51條第5款、第38條第2項，判決如主文。
本案經檢察官陳信郎提起公訴，檢察官甲○○到庭執行職務。
中　　華　　民　　國　　111 　年　　11　　月　　28　　日
                  刑事第二十庭  法  官  江文玉
以上正本證明與原本無異。
如不服本判決應於收受判決後20日內向本院提出上訴書狀，並應
敘述具體理由；其未敘述上訴理由者，應於上訴期間屆滿後20日
內向本院補提理由書（均須按他造當事人之人數附繕本）「切勿
逕送上級法院」。
                                書記官  黃珮華
中　　華　　民　　國　　111 　年　　11　　月　　28　　日
附錄論罪科刑法條
毒品危害防制條例第10條
施用第一級毒品者，處6月以上5年以下有期徒刑。
施用第二級毒品者，處3年以下有期徒刑。